臺灣彰化地方法院刑事判決　　　　　　　100年度訴字第639號
公　訴　人　臺灣彰化地方法院檢察署檢察官
被　　　告　張吉雄
上列被告因毒品危害防制條例案件，經檢察官提起公訴（100 年
度毒偵字第770 號），被告已就被訴事實為有罪之陳述，本院裁
定適用簡式審判程序，判決如下：
    主  文
張吉雄施用第一級毒品，處有期徒刑柒月。扣案海洛因壹包（送
驗淨重零點壹玖肆玖公克、驗餘淨重零點壹玖捌公克）沒收銷
燬；扣案注射針筒貳支沒收。
    事  實
一、張吉雄前曾因施用毒品案件，經施以觀察、勒戒後，認無繼
    續施用毒品之傾向，於民國89年6 月8 日執行完畢釋放，並
    由臺灣彰化地方法院檢察署檢察官以89年度毒偵字第1180號
    為不起訴處分確定；復於前開觀察、勒戒執行完畢釋放後5
    年內之92年間因施用毒品案件，經施以觀察、勒戒後，認無
    繼續施用毒品之傾向，於92年12月19日執行完畢釋放，並由
    臺灣臺中地方法院檢察署檢察官以92年度毒偵字第3153號不
    起訴處分確定。又因強盜案件，經臺灣高等法院臺中分院以
    92年度上訴字第1779號判決判處有期徒刑9 年確定，經入監
    執行，於98年10月22日因縮短刑期假釋出監，尚在假釋期間
    （不構成累犯）。詎仍不知悔改，復基於施用第一級毒品海
    洛因之犯意，於100 年3 月27日下午3 時許，在其位於彰化
    縣彰化市○○街223 號2 樓租屋處，以針筒注射之方式，施
    用第一級毒品海洛因1 次。嗣於100 年3 月28日下午2 時30
    分許，為警在上址查獲，並扣得第一級毒品海洛因1 包（毛
    重0.38公克、送驗淨重0.1949公克、驗餘淨重0.1938公克）
    及注射針筒2 支。
二、案經彰化縣警察局北斗分局報請臺灣彰化地方法院檢察署檢
    察官偵查起訴。
    理  由
一、按除被告所犯為死刑、無期徒刑、最輕本刑為3年以上有期
    徒刑之罪或高等法院管轄第一審案件者外，於刑事訴訟法第
    273條第1項程序進行中，被告先就被訴事實為有罪之陳述時
    ，審判長得告知被告簡式審判程序之旨，並聽取當事人、代
    理人、辯護人及輔佐人之意見後，裁定進行簡式審判程序；
    除簡式審判程序、簡易程序及第376條第1款、第2款所列之
    罪之案件外，第一審應行合議審判；刑事訴訟法第273條之1
    第1項、第284條之1分別定有明文。本件被告所犯係死刑、
    無期徒刑、最輕本刑為3年以上有期徒刑或高等法院管轄第
    一審案件以外之罪，且於本院行準備程序時就被訴事實為有
    罪之陳述，經受命法官告知簡式審判程序之旨，並聽取公訴
    人、被告之意見後，本院合議庭認無不得或不宜改依簡式審
    判程序進行之處，經評議結果，裁定改由受命法官獨任行簡
    式審判程序。又簡式審判程序之證據調查，依刑事訴訟法第
    273條之2規定，不受同法第159條第1項審判外陳述排除之限
    制，再被告對於卷內之各項證據，亦不爭執證據能力，故卷
    內所列之各項證據，自得作為證據，合先敘明。
二、上開犯罪事實，業據被告張吉雄於警詢、偵查中及本院審理
    時均供承不諱，且被告為警查獲時所採集之尿送，經送檢驗
    結果，確呈嗎啡及可待因陽性反應，此有彰化縣警察局北斗
    分局委檢驗尿液代號與真實姓名對照認證單及詮昕科技股份
    有限公司濫用藥物尿液檢驗報告各1 紙在卷可稽（見偵卷第
    44、77、78頁）。又扣案之白色粉末1 包（毛重0.38公克，
    送驗淨重0.1949公克，驗餘淨重0.1938公克），經送鑑定結
    果，檢出海洛因成分等情，亦有毒品初步檢驗報告單及行政
    院衛生署草屯療養院鑑定書各1 紙在卷足憑（見偵卷第43、
    83頁）。此外，復搜索同意書1 紙、彰化縣警察局北斗分局
    扣押筆錄及扣押物品目錄表1 份、查獲物照片10幀、通訊監
    察譯文1 份在卷可資佐證，足認被告之自白與事實相符，堪
    以採信。本案犯罪事證明確，被告犯行堪以認定。
三、按毒品危害防制條例於92年7 月9 日修正公布，自93年1 月
    9 日施行，其中第20條、第23條將施用毒品之刑事處遇程序
    ，區分為「初犯」、「5 年內再犯」及「5 年後再犯」。依
    其立法理由之說明：「初犯」，經觀察、勒戒或強制戒治後
    ，應為不起訴處分或不付審理之裁定；經觀察、勒戒或強制
    戒治執行完畢釋放後，「5 年內再犯」者，因其再犯率甚高
    ，原實施之觀察、勒戒及強制戒治既已無法收其實效，爰依
    法追訴或裁定交付審理。至於經觀察、勒戒或強制戒治執行
    完畢釋放後，「5 年後再犯」者，前所實施之觀察、勒戒或
    強制戒治已足以遮斷其施用毒品之毒癮，為期自新及協助其
    斷除毒癮，仍適用「初犯」規定，先經觀察、勒戒或強制戒
    治之程序。從而依修正後之規定，僅限於「初犯」及「5 年
    後再犯」二種情形，始應先經觀察、勒戒或強制戒治程序。
    倘被告於5 年內再犯，經依法追訴處罰，縱其第三次（或第
    三次以上）再度施用毒品之時間，在初犯經觀察、勒戒或強
    制戒治執行完畢釋放5 年以後，已不合於「5 年後再犯」之
    規定，且因已於「5 年內再犯」，顯見其再犯率甚高，原實
    施觀察、勒戒或強制戒治，已無法收其實效，即應依該條例
    第10條處罰（最高法院97年度第五次刑事庭會議決議、97年
    度臺非字第528 號判決參照）。又最高法院97年度第五次刑
    事庭會議決議之背景，係針對臺灣高等法院暨所屬法院96年
    法律座談會刑事類提案第17號進行討論，其議題設定為毒品
    危害防制條例於92年7 月9 日修正公布，自93年1 月9 日施
    行，被告於毒品危害防制條例修正前，初犯施用毒品罪，又
    於5 年內第二次再犯，經依修正前毒品危害防制條例規定，
    追訴處罰同時並施以強制戒治，嗣於毒品危害防制條例修正
    公布並施行後，於第二次強制戒治期滿5 年後，第三次再犯
    施用毒品罪，被告是否應依毒品危害防制條例第10條規定處
    罰。簡言之，最高法院上開決議並未限定決議之適用範圍為
    「初犯」、「再犯」均於93年1 月9 日修正規定施行以後發
    生者為要件。故倘被告施用第一、二級毒品時間距離初犯已
    逾5 年，且初犯後5 年內又再犯施用一、二級毒品案件，即
    與單純「5 年後再犯」之情形有別，檢察官自應依毒品危害
    防制條例第23條第2 項規定逕行提起公訴。經查：本件被告
    前曾因施用毒品案件，經施以觀察、勒戒後，認無繼續施用
    毒品之傾向，於89年6 月8 日執行完畢釋放，並由臺灣彰化
    地方法院檢察署檢察官以89年度毒偵字第1180號為不起訴處
    分確定；又於前開觀察、勒戒執行完畢釋放後5 年內之92年
    間因施用毒品案件，經施以觀察、勒戒後，認無繼續施用毒
    品之傾向，於92年12月19日執行完畢釋放，並由臺灣臺中地
    方法院檢察署檢察官以92年度毒偵字第3153號不起訴處分確
    定等情，有臺灣高等法院被告前案紀錄表及在監在押全國紀
    錄表各1 份在卷足憑。本件被告施用毒品行為之時間（100
    年3 月27日）距其上開「初犯」及「二犯」之觀察、勒戒執
    行完釋放之時間雖均已逾5 年，惟依上開說明，被告在初犯
    經觀察、勒戒執行完畢釋放後5 年內既已再犯施用毒品案件
    ，即與單純之初犯釋放以後「5 年後再犯」之情形有別，且
    因其前已於「5 年內再犯」，此次為第三次施用毒品，顯見
    其再犯率甚高，原實施觀察、勒戒或強制戒治，已無法收其
    實效，而無5 年戒斷期之存在，自無毒品危害防制條例第20
    條第3 項之適用，不需再重新施予觀察勒戒或強制戒治之處
    遇程序，自應由本院依法審理判決。
四、查海洛因係毒品危害防制條例第2 條第2 項第1 款所稱之第
    一級毒品，依法不得持有、施用。故核被告張吉雄所為，係
    犯毒品危害防制條例第10條第1 項之施用第一級毒品罪。被
    告為施用毒品海洛因而持有之低度行為，為其施用之高度行
    為所吸收，不另論罪。爰審酌被告曾因施用毒品案件，經兩
    次觀察勒戒後，猶未能深切體認毒品危害己身之鉅，及早謀
    求脫離毒害之道，反而伺機再犯，未見有何收斂、警惕之意
    ，無視於毒品對於自身健康之戕害及國家對於杜絕毒品犯罪
    之禁令，自有使其接受相當時期監禁以敦化性情之必要，並
    審酌其施用毒品固戕害個人健康至深，然就他人權益之侵害
    仍屬有限，且被告犯後於警詢、偵查中及本院審理時均坦承
    犯行，態度良好，暨其犯罪之動機、目的、手段、持有毒品
    數量、智識程度、生活狀況、品行素行等一切情狀，量處如
    主文所示之刑，以示懲儆。另扣案之白色粉末1 包（毛重0.
    38公克、送驗淨重0.1949公克、驗餘淨重0.1938公克），經
    送鑑定結果，確為第一級毒品海洛因等情，有毒品初步檢驗
    報告單及行政院衛生署草屯療養院鑑定書各1 紙在卷足憑（
    見偵卷第43、83頁），自應依毒品危害防制條例第18條第1
    項前段宣告沒收銷燬之；又扣案之注射針筒2 支，係被告所
    有供本件犯罪所用之物，然業經被告供明在卷（見本院審判
    筆錄第2 頁），應依第38條第1 項第2 款之規定宣告沒收。
    至於扣案之現金新臺幣3100元及手機4 支（其中3 支手機含
    門號SIM 卡各1 張），均非供本件犯罪所用之物，業據被告
    供述明確（見本院審判筆錄第2 頁），核與本案無關，爰不
    予宣告沒收，附此敘明。
據上論斷，應依刑事訴訟法第273條之1第1項、第299條第1項前
段，毒品危害防制條例第10條第1 項、第18條第1 項前段，刑法
第11條前段、第38條第1項第2款，判決如主文。
本案經檢察官劉欣雅到庭執行職務。
中    華    民    國    100    年    5    月    31    日
                      刑事第六庭      法  官  黃玉琪
以上正本證明與原本無異。
如不服本判決應於收受判決後10日內向本院提出上訴書狀，並應
敘述具體理由；其未敘述上訴理由者，應於上訴期間屆滿後20日
內向本院補提理由書（均須按他造當事人之人數附繕本）「切勿
逕送上級法院」。
中    華    民    國   100    年    5     月    31    日
                                      書記官  黃得翔
附錄本案論罪科刑法條全文：
毒品危害防制條例第10條
施用第一級毒品者，處 6 月以上 5 年以下有期徒刑。
施用第二級毒品者，處 3 年以下有期徒刑。